臺灣臺南地方法院刑事判決
109年度易字第1306號
公  訴  人  臺灣臺南地方檢察署檢察官
被      告  方天佑



上列被告因違反毒品危害防制條例案件，經檢察官提起公訴（10
9年度偵字第10349號），被告於準備程序中就被訴事實為有罪
之陳述，經告知被告簡式審判程序之旨，並聽取檢察官、被告之
意見後，本院改行簡式審判程序審理，判決如下：
    主  文
方天佑持有第二級毒品，累犯，處拘役參拾日，如易科罰金，以
新臺幣壹仟元折算壹日。扣案之含第二級毒品甲基安非他命之殘
渣袋壹個（毛重零點貳參玖公克）沒收銷燬。
    事實及理由
一、按本件被告方天佑所犯為死刑、無期徒刑、最輕本刑為3 年
    以上有期徒刑以外之罪，亦非屬高等法院管轄之第一審案件
    ，其於本院訊問時，就被訴事實為有罪之陳述，經本院告以
    簡式審判程序之旨，並聽取公訴人、被告之意見後，依刑事
    訴訟法第273 條之1 第1 項規定，裁定改行簡式審判程序。
    又依同法第273條之2之規定，本件簡式審判程序之證據調查
    ，不受同法第159條第1項、第161條之2、第161條之3、第16
    3條之1及第164條至第170條規定之限制，合先敘明。
二、本件犯罪事實及證據，除事實欄一第7行至第8行應更正為「
    於109年5月27日某時起，以不詳方式取得第二級毒品甲基安
    非他命若干而持有之」及證據部分補充「被告於本院準備程
    序及審理時之自白」、「臺灣臺南地方檢察署公務電話紀錄
    表及前案查詢結果各1份、密錄器擷取畫面照片8張、臺南市
    政府警察局善化分局偵辦毒品危害防制條例案件毒品（誤載
    為「尿液」初步檢驗報告單1份」外，其餘犯罪事實及證據
    均引用附件檢察官起訴書之記載。
三、論罪科刑：
(一)被告行為後，毒品危害防制條例第11條，業於109年1月15日
    修正公，並自109 年7 月15日施行，修正前毒品危害防制條
    例第11條第2 項規定：「持有第二級毒品者，處2 年以下有
    期徒刑、拘役或新臺幣3 萬元以下罰金。」修正後則規定：
    「持有第二級毒品者，處2 年以下有期徒刑、拘役或新臺幣
    20萬元以下罰金。」修正後之規定提高罰金刑之數額，修正
    後之刑度顯較修正前為重，並未較有利於行為人，應依刑法
    第2 條第1 項前段規定，適用被告行為時即修正前毒品危害
    防制條例第11條第2 項規定。
(二)是核被告所為，係犯修正前毒品危害防制條例第11條第2項
    之持有第二級毒品罪。又依司法院釋字第775 號解釋解釋文
    及理由意旨，係指構成累犯者，不分情節，一律加重最低本
    刑，於不符合刑法第59條所定要件之情形下，致生行為人所
    受之刑罰超過其所應負擔罪責之個案，不符罪刑相當原則、
    比例原則。於此範圍內，在刑法第47條第1 項修正前，為避
    免發生上述罪刑不相當的情形，法院就該個案應裁量是否加
    重最低本刑。依此，該解釋係指個案應量處最低法定刑、又
    無法適用刑法第59條規定減輕之情形，法院應依此解釋意旨
    裁量不予加重最低本刑，並非指前案為同性質之案件始有累
    犯加重之適用（最高法院109 年度台上字第518 、296 號判
    決意旨參照）。查被告有起訴書事實欄一所記載之論罪、科
    刑及刑之執行完畢紀錄，有臺灣高等法院被告前案紀錄表1
    份在卷可按，其於5年之內故意再犯本件有期徒刑上之罪，
    為累犯。本案被告依其犯罪情節，並無依累犯規定予以加重
    後顯屬過苛之情形，故在刑法第47條修正之前，仍應適用累
    犯之規定，依法加重其刑。
(三)爰審酌被告漠視法令禁制，非法持有第二級毒品甲基安非他
    命，所為實屬不該；兼衡其持有之第二級毒品甚微、期間甚
    短，無流入市面之虞；暨被告於本案準備程序、審理時坦認
    犯行，顯有悔意，並考量其自述智識程度為國中肄業、從事
    入監前從事臨時工，月薪約新臺幣3萬元等一切情狀，量處
    如主文所示之刑，並諭知易科罰金之折算標準，以資懲儆。
四、沒收：
    按查獲之第一、二級毒品及專供製造或施用第一、二級毒品
    之器具，不問屬於犯罪行為人與否，均沒收銷燬之，毒品危
    害防制條例第18條第1項前段著有明文。經查，扣案之殘渣
    袋經送驗結果，確檢出第二級毒品甲基安非他命成分，有高
    雄市立凱旋醫院109年8月5日高市凱醫驗字第65276號濫用藥
    物成品檢驗鑑定書1紙在卷（詳偵卷第53頁）可按，為被告
    犯本案之罪而查獲之第二級毒品，不問是否屬於被告所有，
    應依毒品危害防制條例第18條第1項前段諭知沒收銷燬之；
    至取樣化驗部分，既已驗畢用罄滅失，爰不另諭知沒收銷燬
    。又盛裝之包裝袋，因其內仍會殘留微量毒品而無法完全析
    離，此為本院職務上所已知之事項，應併予諭知沒收銷燬之
    。
據上論斷，應依刑事訴訟法第273 條之1 第1 項、第299 條第1
項前段，修正前毒品危害防制條例第11條第2 項，刑法第2 條第
1 項前段、第11條前段、第47條第1項、第41條第1 項前段，判
決如主文。
本案經檢察官許家彰提起公訴，檢察官呂舒雯到庭執行職務。 
中　　華　　民　　國　　110 　年　　1 　　月　　29　　日
　　　　　　　　　刑事第八庭    法　官　鄭燕璘
以上正本證明與原本無異
如不服本判決應於收受本判後20日內向本院提出上訴書狀，並應
敘述具體理由。其未敘述上訴理由者，應於上訴期間屆滿後20日
內向本院補提理由書狀（均須按他造當事人之人數附繕本）「切
勿逕送上級法院」。
  　　　　　　　　　　　　　　　書記官　陳冠廷
中　　華　　民　　國　　110 　年　　1 　　月　　29　　日
附錄本案論罪科刑法條全文：
毒品危害防制條例第11條
持有第一級毒品者，處3年以下有期徒刑、拘役或新臺幣30萬元
以下罰金。
持有第二級毒品者，處2年以下有期徒刑、拘役或新臺幣20萬元
以下罰金。
持有第一級毒品純質淨重十公克以上者，處1年以上7年以下有期
徒刑，得併科新臺幣1百萬元以下罰金。
持有第二級毒品純質淨重二十公克以上者，處6月以上5年以下有
期徒刑，得併科新臺幣70萬元以下罰金。
持有第三級毒品純質淨重五公克以上者，處2年以下有期徒刑，
得併科新臺幣20萬元以下罰金。
持有第四級毒品純質淨重五公克以上者，處1年以下有期徒刑，
得併科新臺幣10萬元以下罰金。
持有專供製造或施用第一級、第二級毒品之器具者，處1年以下
有期徒刑、拘役或新臺幣10萬元以下罰金。

附件：
臺灣臺南地方檢察署檢察官起訴書
                                    109年度偵字第10349號
　　被　　　告　方天佑　男　24歲（民國00年00月0日生）
　　　　　　　　　　　　住臺南市○市區○○000○0號
　　　　　　　　　　    國民身分證統一編號：Z000000000號
上列被告因違反毒品危害防制條例案件，已經偵查終結，認應該
提起公訴，茲將犯罪事實及證據並所犯法條分敘如下：
　　　  犯罪事實
一、方天佑前於民國103年間因強盜案件，經臺灣臺南地方法院
    以103年度訴字第228號判處有期徒刑3年10月確定，於105年
    10月5日縮短刑期假釋出監付保護管束，迄106年10月2日保
    護管束期滿，假釋未經撤銷，未執行之刑以執行論。詎其不
    知悔改，其明知甲基安非他命係毒品危害防制條例第2條第2
    項第2款所管制之第二級毒品，依法不得持有用，仍基於持
    有第二級毒品甲基安非他命之犯意，於109年5月28日前之某
    日以不詳方式取得重量不詳之甲基安非他命，復於109年5月
    28日下午2時11分許，其父方俊丁舉發其施用毒品，警員吳
    明昌及陳永昇經方俊丁之同意於上址進行搜索，方天佑見狀
    心生不滿，即以「幹你娘臭機巴(台語)」等語，當場侮辱到
    場依法執行職務之前揭警員等人（所涉妨害公務部分業經法
    院判處拘役50日確定），嗣其於同日下午2時15分許，經警
    逮捕方天佑，附帶搜索查扣含有第二級毒品甲基安非他命殘
    渣之夾練袋1包（毛重0.239公克）嗣將上開物品送驗，結果
    檢出甲基安非他命陽性反應而查悉上情。
二、案經臺南市政府警察局善化分局報告偵辦。
　　　　　　證據並所犯法條
一、證據清單及待證事實
編號 證據名稱 待證事實 1 被告方天佑之供述 否認上開犯行 2 證人方俊丁於警詢時之證述 證明其於上開時間、地點舉發被告施用毒品，並同意員警至上址搜索，當天警方並有在被告口袋發現裝有毒品之夾鍊袋。 3 臺南市政府警察局善化分局搜索、扣押筆錄、扣押物品目錄表、員警職務報告書、自願受搜索同意書及現場錄影影像光碟 於上開時、地查獲並扣得犯罪事實欄所載含有甲基安非他命成分之殘渣袋1小包之事實 4 高雄市立凱旋醫院109年7月27日高市凱醫驗字第65276號檢驗鑑定書 扣案毒品殘渣袋檢出甲基安非他命成分之事實 
二、核被告所為，係犯毒品危害防制條例第11條第2 項之持有第
    二級毒品罪嫌。又被告於受有期徒刑執行完畢後，5年內故
    意再犯本件有期徒刑以上之罪，為累犯，請參照司法院大法
    官解釋釋字第775號解釋意旨及刑法第47條之規定，審酌依
    累犯之規定加重其刑。至扣案之第二級毒品甲基安非他命1 
    包（毛重0.239公克），請依同條例第18條第1項前段規定宣
    告沒收銷燬之。
三、依刑事訴訟法第251條第1項提起公訴。
  　此　  致
臺灣臺南地方法院
中　　華　　民　　國　 109　　年　 11　　 月　  9　　日
                            檢察官     許 家 彰
本件證明與原本無異　　　　　　　　　　　　　　　　　　　
中　　華　　民　　國　 109　　年　 11　　 月   11　　日
                            書記官     王 士 紳 
附錄本案所犯法條全文:
毒品危害防制條例第11條
持有第一級毒品者，處 3 年以下有期徒刑、拘役或新臺幣 5 萬
元以下罰金。
持有第二級毒品者，處 2 年以下有期徒刑、拘役或新臺幣 3 萬
元以下罰金。
持有第一級毒品純質淨重十公克以上者，處 1 年以上 7 年以下
有期徒刑，得併科新臺幣 1 百萬元以下罰金。
持有第二級毒品純質淨重二十公克以上者，處 6 月以上 5 年以
下有期徒刑，得併科新臺幣 70 萬元以下罰金。
持有第三級毒品純質淨重二十公克以上者，處 3 年以下有期徒
刑，得併科新臺幣 30 萬元以下罰金。
持有第四級毒品純質淨重二十公克以上者，處 1 年以下有期徒
刑，得併科新臺幣 10 萬元以下罰金。
持有專供製造或施用第一級、第二級毒品之器具者，處 1 年以
下有期徒刑、拘役或新臺幣 1 萬元以下罰金。